【裁判字號】    90,易,1324
【裁判日期】    900828
【裁判案由】    傷害
【裁判全文】
臺灣高雄地方法院刑事判決                          九十年度易字第一三二四號
    公  訴  人  臺灣高雄地方法院檢察署檢察官
    被      告  丁○○
    選任辯護人  單文程
右列被告因傷害案件，經檢察官提起公訴（九十年度偵字第四九一二號），本院判決
如左：
    主  文
丁○○傷害人之身體，處拘役伍拾日，如易科罰金以參佰元折算壹日，緩刑貳年。
    事  實
一、丁○○平時與其鄰居丙○○○相處不睦，民國九十年一月二十八目上午六時五分
    許，因發現丙○○○正在破壞其停放於高雄縣鳳山市○○路○段三七七巷環保公
    園旁車號ＶＣ─七三○○號客貨兩用車之雨刷，竟基於傷害之犯意，徒手捉住丙
    ○○○之雙手在其胸前交叉，並將丙○○○壓制在地上時間長達約一小時之久，
    造成丙○○○雙手瘀血、左肩鎖骨脫位及胸骨壓挫傷等傷害。
二、案經告訴人丙○○○訴由高雄縣警察局鳳山分局報告台灣高雄地方法院檢察署檢
    察官偵查起訴
    理  由
一、訊據被告丁○○固坦承於右揭時、地將告訴人壓制在地上之行為，惟矢口否認有
    何傷害之犯行，辯稱：係因發現告訴人正在折他車子的雨刷，擔心告訴人逃跑，
    始將告訴人捉住，其係合法逮捕現行犯，且為正當防衛，並無傷害告訴人的意思
    等語。
二、按正當防衛以遇有現在不法之侵害為前題。被告既執前揭情詞辯解，從而本院首
    應審究者，乃告訴人究竟有無於前揭時、地破壞被告車輛雨刷之行為。經查：本
    件被告指稱告訴人破壞其車輛雨刷一事，雖未據被告對告訴人提出毀損之告訴，
    惟從被告發現告訴人上開行徑後，即大費周章地通知鄰長、里長到場，並請其家
    人拍照存證等情觀之，若被告未有確實之證據，衡情當不致於清晨六時許，即勞
    煩眾人到場為其見證。另告訴人固陳稱當時係在該處散步，惟查事發地點停放許
    多車輛，並無適宜行人通行之道路，且告訴人係在兩車停放之間，為被告制伏，
    其行跡已屬可疑，參以被告與告訴人宿有嫌隙，告訴人應係為報復被告，始趁機
    折其車輛雨刷，此外，被告車子雨刷確實有遭毀損之情形，復有照片多張附卷可
    按，是被告辯稱告訴人斯時正破壞其車子的雨刷等情，應可採信。
二、又對於現在不法之侵害，而出於防衛自己或他人權利之行為，固不予處罰，惟必
    以侵害尚在持續進行當中，如不法侵害尚未發生，或侵害已過去，自無正當防衛
    可言。又現行犯固不問何人均得逕行逮捕之，惟執行逮捕時，仍應注意被告之身
    體及名譽，刑事訴訟法第八十九條亦定有明文。經查：被告因即時發現告訴人毀
    損其兩刷，而將告訴人逮捕並壓制在地上，於壓制被害人之初，固合於正當防衛
    之要件。惟查：
    （一）告訴人於破壞被告車子雨刷時，並未持有任何攻擊性之兇器，參以告訴人
          為年逾五十歲之婦人，而被告則為三十歲出頭之壯年，衡情被告若已留置
          在現場，告訴人應不致再有繼續毀損雨刷之行為，實無須將告訴人壓制在
          地上作為防衛其雨刷被毀損之手段，其防衛之行為，顯然過當。
    （二）另被告係於案發當天清晨六時許，即發現告訴人毀損其雨刷，並隨即將告
          訴人壓制在地上，此由證人乙○○、甲○○證稱渠等係分別於六時五分及
          六時十分到達現場，均尚看見被告將告訴人壓制在地上（見本院九十年五
          月十日詢問筆錄），且又有被告家人自行拍得之照片多張附卷，自可認定
          。被告固辯稱警察約六點半左右到場，在警察到場之前，已將告訴人的手
          放開，惟查：高雄縣警察局一一○報案台受理鄰長乙○○報案之時間為六
          點十九分，並於六點三十三分由回報人員通知埤頂派出所派員處理，埤頂
          派出所始於六點三十五分通知線上巡邏員警李泰明前往處理等情，有高雄
          縣警察局九十年六月十五日高警勤字第二○九五三號函附之高雄縣警察局
          一一○報案台中心受理各類案件紀錄表及高雄縣警察局鳳山分局埤頂派出
          所受理各類案件紀錄表各一份在卷可稽。參以證人即當天前往處理本案之
          員警李泰明證稱：「到現場時已經是早上七點之後。」（見本院九十年五
          月二十九日訊問筆錄），從而被告應係在七點左右始將告訴人放開。足證
          被告將告訴人壓制在地上之時間，應長達一小時之久。則於此期間內，告
          訴人對被告車輛之侵害，已成過去，揆諸前揭說明，被告事後持續壓制被
          告長達一小時之時間，尚難認係主張正當防衛之行為。
    （三）又被告另以逮捕現行犯等詞置辯，惟被告既與告訴人熟識，且事後鄰長及
          里長均已分別趕到現場並已拍照存證，被告實無任何理由繼續壓制告訴人
      長達一個小時之時間。是被告逮捕告訴人之手段，顯未注意告訴人之身體
          ，其繼續壓制告訴人長達一小時，難認無傷害告訴人之故意。此外，告訴
          人所受之傷害，復有高雄榮民醫院診斷證明書一紙在卷可佐，參以告訴人
          受傷之情形為「雙手瘀血、左肩鎖骨脫位、胸骨壓挫傷」，顯係因被告長
          時間捉住告訴人之雙手在其胸前交叉，並強壓制在地上所造成，是被告之
          行為與告訴人所受傷害間，顯具有相當因果關係。綜上所述，本件事證明
          確，被告傷害犯行可堪認定。
三、核被告所為係犯刑法第二百七十七條第一項之傷害罪。爰審酌被告最初係因防衛
    自己之權利，始造成告訴人傷害，惟其防衛行為過當，應依法減輕其刑，另告訴
    人受傷之情況非重，惟被告尚未與告訴人達成和解，且本件亦有可歸責於告訴人
    之因素等一切情狀，量處如主文所之刑，並諭知易科罰金之折算標準。又被告前
    未曾受有期徒刑以上刑之宣告（此有台灣高等法院被告全國前案紀錄表及台灣高
    雄地方法院檢察署刑案資料查註紀錄表各一份在卷可憑），其因一時失慮，偶罹
    刑典，經此刑之宣告後，應知警惕而無再犯之虞，本院因認暫不執行其刑為當，
  予以宣告緩刑貳年，用啟自新。
據上論斷，應依刑事訴訟法第二百九十九條第一項前段、刑法第二百七十七條第一項
、第二十三條但書、第七十四條第一款、第四十一條第一項，罰金罰緩提高標準條例
第一條前段、第二條，判決如主文。
中      華      民      國      九十      年      八      月  二十八    日
                                  臺灣高雄地方法院刑事第二庭
                                      審判長法  官  黃三友
                                            法  官  李代昌
                                            法  官  高英賓
右正本證明與原本無異。
如不服本判決，應於判決送達後十日內，向本院提出上訴狀。
                                            書記官  林雯琪
中      華      民      國      九十      年      八      月  二十九    日
附錄論罪科刑法條：
中華民國刑法第二百七十七條
 (普通傷害罪)
傷害人之身體或健康者，處三年以下有期徒刑、拘役或一千元以下罰金。
犯前項之罪因而致人於死者，處無期徒刑或七年以上有期徒刑；致重傷者
，處三年以上十年以下有期徒刑。


司法院資訊處製作；財團法人民間司法改革基金會備份。
